【裁判字號】    99,易,196
【裁判日期】    991231
【裁判案由】    竊盜
【裁判全文】
臺灣士林地方法院刑事判決               99年度易字第196號
公  訴  人  臺灣士林地方法院檢察署檢察官
被      告  黃育鈴
選任辯護人  謝幸伶律師
            林三加律師
            周漢威律師
上列被告因竊盜案件，經檢察官提起公訴（98年度偵字第14807
號），本院判決如下：
    主  文
黃育鈴竊盜，處拘役參拾日，如易科罰金，以新臺幣壹仟元折算
壹日。
    事  實
一、黃育鈴（起訴書誤載為黃育玲，應予更正）因經濟窘迫無力
    購物，竟基於意圖為自己不法之所有，於民國98年10月26日
    下午1 時許，至位於臺北市○○區○○路270 號（起訴書誤
    載為264 號，應予更正）之康是美（起訴書誤載為康士美，
    應予更正）藥粧店內，先假意購買商品而向店員蘇麗華洽詢
    ，並2 度進出該店觀望，伺機下手行竊物品，嗣黃育鈴第3
    次前往該店時，見蘇麗華正為客戶結帳而無暇他顧，認有機
    可趁，竟徒手竊取該店之IE牌口紅2 支、白人牌漱口水1 瓶
    、康是美自有品牌之小包衛生紙3 包、大包濕紙巾1 包、小
    包濕紙巾3 包等物（總價約新臺幣（下同）1,000 元，其中
    口紅2 支漏未記載，應予補正，詳後述，而衛生紙3 包、濕
    紙巾4 包、漱口水1 瓶業經發還予蘇麗華販售），並放入其
    隨身攜帶之背包及塑膠袋內，旋即步出店外離去，然蘇麗華
    見黃育鈴形跡可疑，經確認後發現店內物品短少，立即追至
    店外將黃育鈴攔下，並報警處理，旋於黃育鈴所攜帶之背包
    及手提之塑膠袋內發現上開物品，並將之另行裝放1 袋，然
    黃育鈴竟於員警周彥佑到場後，趁清點贓物之際，藉機取出
    前開竊取之口紅2 支另行藏放而未扣案。
二、案經蘇麗華訴由臺北市政府警察局士林分局報告臺灣士林地
    方法院檢察署檢察官偵查起訴。
    理  由
壹、程序方面：
    按被告以外之人於審判外之言詞或書面陳述，除法律有規定
    者外，不得作為證據，惟被告以外之人於偵查中向檢察官所
    為之陳述，除顯有不可信之情況者外，得為證據刑事訴訟法
    第159 條、第159 條之1 第2 項定有明文。經查：證人即告
    訴人蘇麗華於98年11月12日偵查中向檢察官所為之陳述，業
    經具結，又無顯有不可信之情況，依據刑事訴訟法第159 條
    之1 第2 項之規定，自得作為證據。
貳、實體方面：
一、訊據被告黃育鈴固承認於上開時間，前往康是美藥粧店，嗣
    於其背包及手提之塑膠袋內扣得衛生紙3 包、濕紙巾4 包、
    漱口水1 瓶等物之事實，惟矢口否認有何竊盜犯行，辯稱：
    伊並未竊盜，雖曾拿取口紅試用品，但有將之放回，且本案
    所扣得之物品與伊原本攜帶之物品不同，因伊所攜物品係自
    他處購買，且業已拆封，足認遭告訴人及員警掉包云云，辯
    護人則為被告辯護稱：告訴人並未親自見聞被告竊取行為，
    其雖證稱康是美藥粧店短缺口紅2 支、衛生紙3 包、濕紙巾
    4 包、漱口水1 瓶等物，卻未提出任何證據可供佐證，而不
    能判斷前開物品究係遭被告竊取或遺失；況依據監視錄影器
    畫面，亦未拍攝到被告行竊之舉，而無從推論被告確有竊盜
    犯行；又經辯護人實地觀察後，該店一樓商品架上並未陳設
    起訴書上所載之贓物，更難認被告涉有本件犯行乙節，惟查
    ：
  (一)證人即告訴人蘇麗華於98年11月12日偵查中及本院審理程序
    時證稱：伊當天在店內1 樓整理賣場，當時被告第1 次進來
    後，伊有拿目錄給被告看，並詢問被告有無需要服務，被告
    表示不用並自行在賣場看東西，之後被告離開店內，不久第
    2 次又進入店內，因被告進出頻繁，故伊有特別留意被告，
    發現被告手上有拿著店內2 支口紅，但之後有放回去，嗣被
    告第3 次進入店內，當時伊正為另一位客人結帳，俟被告離
    開店內後，伊馬上至被告第2 次進入店內之位置查看，當時
    發現口紅已經不見，伊有請工讀生清點確實少了2 支口紅，
    而該口紅為完全新品未開封，並非試用品，單支價格約3 、
    400 元，而當時在彩妝櫃停留之人只有被告，伊遂在門口張
    望被告是否仍在附近，發現被告後即請其回到店內，確認包
    包內有無該等物品，但被告表示要去接女兒，伊等僵持不下
    ，伊遂陪同被告前去指定地點接女兒，但到場並未見到被告
    女兒，被告遂稱其女兒失蹤，伊即報警處理並帶被告回到店
    內，當時被告自行從粉色側背包及手提之屈臣氏塑膠袋內取
    出IE牌口紅2 支、大包濕紙巾1 包、小包濕紙巾3 包、白人
    牌漱口水1 瓶、小包裝衛生紙等物，均屬新品，且衛生紙、
    濕紙巾都是康是美自有品牌，但並未加設專用感應條，伊則
    將其取出之物品裝成一袋，當時伊有詢問衛生紙及濕紙巾之
    購買地點，但被告所述前後不一，待員警前來之後，被告有
    再次碰觸該袋物品，之後則交予員警帶回派出所，過程中並
    無任何人碰觸該袋物品，事後員警反應口紅不見，因而無法
    列入清點項目中，但可反應在金額上，故警詢筆錄上所載遭
    竊物品價值1,000 元即包含口紅之價格；又伊有清點漱口水
    ，數量確實有少1 瓶，而因銷售狀況，故無法確定遭竊商品
    何時進貨，當時清點過後也有文字紀錄，但員警並未向伊索
    取，且事發一年已無留存；而根據監視錄影器畫面，被告有
    轉身碰觸彩妝櫃對面架上其他商品，當時該處陳設商品為保
    養類別及衛生紙，白人牌漱口水則放在門口右手邊，但監視
    器拍不到漱口水位置，又當天店內之衛生紙、漱口水、濕紙
    巾、口紅擺放之位置均在門口內相距不到1 公尺，且伊並未
    提供被告第1 次進入店內之監視錄影器畫面，因當時被告進
    入店內不久，亦僅拿取商品目錄；另查扣被告所竊之物品發
    還後由伊保管，一週後即放回原櫃位販售出去；至伊先前並
    不認識被告等語（見偵卷第31頁至第32頁、本院卷第53頁至
    第58頁）。
  (二)證人即到場處理之員警周彥佑於本院審理程序中證稱：伊於
    98年10月26日至康是美藥粧店處理竊案，印象中店員有檢查
    被告竊取之物，之後又由被告將該等物品放回袋內，該袋物
    品則由警方保管，伊也要求被告一同回派出所，之後伊在派
    出所有將遭竊物品拍照（見偵卷第24頁），該等物品均為新
    品亦未經拆封，更未遭到調換，且若當時被告有提出購物證
    明，伊應該不會將被告帶回派出所等語（見本院卷第33頁背
    面至第36頁）。
  (三)而被告確於案發當日數度至上開康是美店內，並伸手碰觸該
    店右方商品架上物品2 次，嗣後又進入店內，至前開商品架
    上拿取物品，放置於胸前，又轉身向左側商品架碰觸商品，
    嗣員警到場後，被告與店員曾清點物品，其趁店員離開櫃臺
    之際，將手伸進紙袋內並從中拿取長約12公分之物體，之後
    被告又將右手插入外套口袋內等情，業經本院勘驗康是美藥
    粧店監視錄影器光碟畫面無訛（見本院卷第15頁背面至第16
    頁背面）。
  (四)此外，復有贓證物相片1 紙、康是美藥粧店現場照片2 紙現
    場在卷可佐（見偵卷第24頁、本院卷第46頁）。
  (五)至起訴書雖漏未記載口紅2 支亦同時遭被告竊取，然參以告
    訴人於偵查中業已證稱遭竊物品含有口紅2 支（見偵卷第32
    頁），又於本院審理時明確證稱當時僅有被告位於彩妝櫃前
    ，被告離去後隨即發覺清點缺少2 支口紅等情，前後吻合一
    致，且監視錄影器畫面拍攝到被告確有自該櫃位前拿取物品
    放置胸前而離去，嗣後竟又於清點贓物之際，自行於袋內取
    走某物一節，均核與被告亦多次自承拿取口紅一事（見本院
    審查卷第38頁、第43頁、本院卷第12頁背面、第60頁）部分
    相符，足認被告確有竊取口紅2 支，於遭告訴人發覺而要求
    其交出後，又趁清點贓物之際再行取走，故而至警局查看贓
    物時僅存衛生紙3 包、大包濕紙巾1 包、小包濕紙巾3 包、
    漱口水1 瓶等物，是起訴書此部分漏載被告竊得口紅2 支，
    自應予以補正。
  (六)綜上，被告確有於上開時間至康是美藥粧店，數度進出該店
    ，偽以購物而尋覓下手行竊時機，並趁告訴人忙於結帳之際
    ，竊得口紅2 支、衛生紙3 包、大包濕紙巾1 包、小包濕紙
    巾3 包、漱口水1 瓶等物，嗣後又於清點贓物之際，趁機取
    走原先竊得之口紅2 支之事實，應堪以認定。
二、被告及辯護人雖以前詞置辯，然查：
  (一)被告辯稱：伊雖曾拿取口紅試用品，但有將之放回云云；辯
    護人則為被告辯護稱：告訴人並未親自見聞被告竊取行為，
    且監視錄影器畫面亦未拍攝到被告行竊之舉，無從推論被告
    確有竊盜犯行乙節，而告訴人雖自承並未見到被告竊取物品
    之行為（見本院卷第54頁背面），且經勘驗監視錄影器畫面
    結果，僅見被告自商品櫃位上拿取物品，惟無從判斷被告拿
    取之物品為何（見本院卷第16頁背面），然告訴人明確證稱
    其因被告多次進出康是美店內，遂於被告第3 次進入康是美
    店內離去後，前去查看被告站立位置附近之彩妝櫃，經清點
    後發現口紅數量有異，旋要求被告返回店內查看，嗣於被告
    隨身所攜背包及塑膠袋內尋得失竊物品，該等物品均未開封
    ，並將之裝袋送交警方，過程中只有被告再行碰觸該等物品
    ，而失竊物品在店內商品架上擺放位置相距不到1 公尺，但
    因角度問題，監視器畫面無法拍攝全部商品等情，復佐以康
    是美藥粧店之監視錄影器畫面所攝，被告自彩妝櫃上拿取物
    品，放置於胸前，又轉身向左側商品架碰觸商品，嗣後於被
    告遭查獲後清點贓物之際，又伸手進入袋內拿取物品一節，
    詳為比對兩者後，相互吻合一致，足認被告確有為上開竊盜
    犯行，所竊物品亦均為未開封之商品，並非試用品，至為灼
    然，被告及辯護人仍執詞以辯，委無可採；至監視錄影器雖
    因角度問題，無從全面拍攝康是美店內商品，惟依據監視錄
    影器畫面所示，當時被告確有碰觸左側商品架上當時陳設保
    養類別及衛生紙之商品，且參酌上開告訴人之證詞及遭竊物
    品之照片（見偵卷第24頁），該衛生紙、濕紙巾、漱口水之
    體積均小，且擺放在不到1 公尺距離內，自給予被告可趁之
    機一併竊取，況遭查獲之衛生紙、濕紙巾，不僅為未開封新
    品，更均屬康是美專有品牌，被告不僅無法提出購買上開物
    品之證明，更對於上開物品來源所述不一，或稱遺忘於何處
    購買，或稱於屈臣氏、康是美購得，或稱由家中攜出（見偵
    卷第7 頁至第8 頁、第27頁、本院卷第12頁背面），嗣後甚
    且陳稱查獲贓物遭掉包云云（見本院卷第12頁背面，詳後述
    ），顯見其心極虛，益徵被告所竊物品除口紅2 支外，尚有
    衛生紙3 包、大包濕紙巾1 包、小包濕紙巾1 包、漱口水1
    瓶等物無疑，是縱監視錄影器雖未明確拍攝到被告行竊此部
    分物品之行為，仍不足以作為對被告有利之認定。
  (二)另被告又辯稱：本案所扣得之物品與伊原本攜帶之物品不同
    ，因伊所攜物品係自他處購買，且業已拆封，足認遭告訴人
    及員警掉包云云，然告訴人及證人周彥佑均明確證稱自被告
    隨身攜帶背包及塑膠袋內所查獲之失竊物品均為新品，未經
    開封，更無任何掉包之可能等語，詳如前述，查告訴人與被
    告先前素不相識，證人周彥佑為到場處理之員警，彼間並無
    恩怨仇隙，自難認有何刻意為不實證述，而設詞誣陷入人於
    罪，致己罹偽證重典之必要，渠等之證詞當屬真實可信，況
    被告業於搜索扣押筆錄、扣押物品目錄表親自簽名（見偵卷
    第19頁至第22頁），顯見其對於查獲贓物狀態並無異議，再
    者，被告歷經警詢、偵查以及本院審查庭程序中均絲毫未提
    及此事（見偵卷第6 頁至第8 頁、第26頁至第27頁、本院審
    查卷第25頁至第27頁、第37頁至第39頁、第42頁至第44頁、
    第77頁至第78頁背面），竟於距離案發近1 年後，於本院99
    年7 月19日準備程序中始行辯稱查獲贓物遭掉包云云（見本
    院卷第12頁背面），更與一般常情極為迥異，益徵被告臨訟
    飾詞杜撰，所辯顯然不實。
  (三)辯護人另辯稱：告訴人並未提出任何證據可供佐證，而不能
    判斷前開物品究係遭被告竊取或遺失；又經觀察後，該店一
    樓商品架上並未陳設起訴書上所載之贓物，更難認被告涉有
    本件犯行乙節，惟被告確有竊取上開物品之行為，詳如前述
    ，而告訴人亦有清點口紅、漱口水等物之數量，但因當時警
    方並未索取清查紀錄，現已無從提供等節，業經告訴人證述
    在卷無訛，辯護人遽以康是美藥粧店並未提供清點紀錄為由
    ，故而無從判斷係該等物品遺失或遭竊取云云，難認有理由
    ；另本件案發為98年10月間，而康是美藥粧店商品擺設可能
    依時間而有所不同，故辯護人雖稱曾親自至案發現場，然見
    該商品架上並未陳設起訴書上所載之失竊物品云云，亦不能
    逕予反面推論案發當時該商品架上並未擺設該等物品，是此
    部分所辯，亦無可採。
三、綜上，本案事證至為明確，被告犯行堪以認定，應予依法論
    科。
四、核被告所為，係犯刑法第320 條第1 項之竊盜罪。爰審酌被
    告犯罪之動機、手段、所生之危害、素行、生活狀況，以及
    所竊物品價值僅約1,000 元，暨其犯罪後態度等一切情狀，
    量處如主文所示之刑，並依刑法第41條第1 項前段之規定，
    諭知易科罰金之折算標準，以示儆懲。至公訴人雖具體求處
    有期徒刑6 月（見本院卷第61頁背面），惟本院認以量處如
    主文所示之刑為適當，公訴人之求刑，核屬過重，附此敘明
    。
據上論斷，應依刑事訴訟法第299 條第1 項前段，刑法第320 條
第1 項、第41條第1 項前段，刑法施行法第1 條之1 第1 項、第
2項前段，判決如主文。
本案經檢察官葉乃瑋到庭執行職務
中    華    民    國    99    年    12    月    31    日
                  刑事第三庭審判長法  官  黃潔茹
                                  法  官  蘇怡文
                                  法  官  劉育琳
以上正本證明與原本無異。
如不服本判決應於收受判決後10日內向本院提出上訴書狀，並應
敘述具體理由；其未敘述上訴之理由者，應於上訴期間屆滿後20
日內向本院補提理由書（均須按他造當事人之人數附繕本），切
勿逕送上級法院。
                                  書記官  朱宮瑩
中    華    民    國    99    年    12    月    31    日
所犯法條：
刑法第320條第1項
意圖為自己或第三人不法之所有，而竊取他人之動產者，為竊盜
罪，處五年以下有期徒刑、拘役或五百元以下罰金。

司法院資訊處製作；財團法人民間司法改革基金會備份。
